臺灣高等法院刑事裁定
110年度上易字第514號
第  三  人
即  參加人  林士珍




上列第三人即參加人因本院110年度上易字第514號被告王瑾、簡
寶香業務侵占等案件，本院裁定如下：
    主  文
林士珍應參與本案沒收程序。
    理  由
一、按犯罪所得，屬於犯罪行為人者，沒收之。但有特別規定者
    ，依其規定。犯罪行為人以外之自然人、法人或非法人團體
    ，因下列情形之一取得犯罪所得者，亦同：一、明知他人違
    法行為而取得。二、因他人違法行為而無償或以顯不相當之
    對價取得。三、犯罪行為人為他人實行違法行為，他人因而
    取得。前二項之沒收，於全部或一部不能沒收或不宜執行沒
    收時，追徵其價額。第一項及第二項之犯罪所得，包括違法
    行為所得、其變得之物或財產上利益及其孳息。犯罪所得已
    實際合法發還被害人者，不予宣告沒收或追徵，刑法第38條
    之1定有明文。又財產可能被沒收之第三人得於本案最後事
    實審言詞辯論終結前，向該管法院聲請參與沒收程序；第三
    人未為聲請，法院認有必要時，應依職權裁定命該第三人參
    與沒收程序，刑事訴訟法第455條之12第1項、第3項亦分別
    定有明文。
二、經查：依公訴及臺灣臺北地方法院108年度易字第886號判決
    書所載，被告王瑾於民國78年間起至105年4月間，擔任揚際
    實業股份有限公司（下稱揚際公司）董事長，負責綜理公司
    營運事務，為從事業務之人。渠明知揚際公司具有獨立人格
    及財產，揚際公司名下帳戶款項應為揚際公司自己所有，非
    屬股東個人財產，非依規定，不得挪用為私人所有或供非業
    務使用。竟為下列犯行：
　㈠被告王瑾於附表一編號1所示時間，為替不知情之配偶林士珍
    (所涉業務侵占部分，經檢察官為不起訴處分確定)繳納信用
    卡簽帳款，竟與同案簡寶香共同意圖為自己不法所有，基於
    業務侵占之犯意聯絡，由王瑾指示簡寶香，自揚際公司臺北
    市第九信用合作社帳號0000000000000號帳戶(下稱臺北九信
    帳戶)，匯款附表一編號1所示金額至花旗(台灣)商業銀行股
    份有限公司(下稱花旗銀行)臺北分行所設之專供林士珍繳納
    所持該行信用卡簽帳款之帳號000000000000000號帳戶(下稱
    花旗銀行帳戶)，並以該匯入之附表一編號1所示款項用作支
    付林士珍之信用卡簽帳債務，而將其等業務上所保管之前開
    揚際公司款項予以侵占，因認被告王瑾涉犯業務侵占罪。
　㈡依併辦意旨所載：被告王瑾與同案被告簡寶香，基於共同業
    務侵占之犯意聯絡，於附表二所示之日期，指示同案被告簡
    寶香自上開臺北九信帳戶提領現金後，將附表二所示之金額
    ，匯款至冠德公司、龍寶公司聯名於國泰世華銀行西臺中分
    行設立之供林士珍繳款所用之帳號000000000000號帳戶內，
    作為繳付林士珍個人購置臺中市西屯區市○路00號4樓之1房
    屋之購屋價款，而共同侵占揚際公司之款項，因認被告王瑾
    此部分涉犯業務侵占罪嫌，與原判決(108年度易字第886號
    事實欄一㈡附表編號2至8之款項)之業務侵占罪，有接續犯之
    實質上一罪關係而請求併案審理。
　㈢依本案刑事訴訟程序進行結果，如認被告王瑾成立犯罪而須
    依法沒收犯罪所得，依刑法第38條之1第2項規定，沒收對象
    或範圍可能包括第三人林士珍所無償因被告王瑾以揚際公司
    上開帳戶款項清償信用卡款而取得新臺幣(下同)84萬3180元
    ，及附表二所示購買房地價金（合計62萬2000元=21萬元+41
    萬2000元)。為保障可能被沒收財產之第三人程序主體地位
    ，使其有參與本案程序之權利與尋求救濟之機會，本院認第
    三人有參與本案沒收程序之必要，爰依職權裁定命林士珍參
    與沒收程序。
三、本院110年度上易字第514號被告王瑾等人業務侵占等案件，
    將定期日就移送併案部分行準備程序，第三人即參加人林士
    珍應到庭參與沒收程序，並得庭期前具狀或當庭陳述意見。
    又第三人參與沒收程序後，如經合法傳喚或通知而不到庭者
    ，依刑事訴訟法第455條之24第2項規定，得不待其陳述逕行
    判決，附此敘明。
據上論結，應依刑事訴訟法第455條之12第3項前段，裁定如主文
。　
中　　華　　民　　國　　111 　年　　1 　　月　　11　　日
                  刑事第十三庭  審判長法　官　洪于智
                                      法　官　黃玉婷
                                      法　官　黃惠敏
以上正本證明與原本無異。
不得抗告。
                                      書記官　吳錫欽
中　　華　　民　　國　　111 　年　　1 　　月　　11　　日
附表一
編號 時間 匯出帳戶 金額 匯入帳戶 備註 1 98年11月11日 臺北九信帳戶 84萬3,180元 花旗銀行帳戶 繳納林士珍信用卡簽帳費用 2 99年8月9日 臺北九信帳戶 20萬6,000元 國泰世華銀行帳戶 繳納林士珍購買房地價金 3 99年9月16日 臺北九信帳戶 20萬6,000元 國泰世華銀行帳戶 繳納林士珍購買房地價金 4 99年10月29日 臺北九信帳戶 41萬2,000元 國泰世華銀行帳戶 繳納林士珍購買房地價金 5 99年11月26日 臺北九信帳戶 20萬6,000元 國泰世華銀行帳戶 繳納林士珍購買房地價金 6 100年1月14日 臺北九信帳戶 20萬6,000元 國泰世華銀行帳戶 繳納林士珍購買房地價金 7 100年3月16日 臺北九信帳戶 20萬6,000元 國泰世華銀行帳戶 繳納林士珍購買房地價金 8 100年5月13日 華南銀行帳戶 41萬2,000元 國泰世華銀行帳戶 繳納林士珍購買房地價金 合計 269萬7,180元     
附表二
編號 時間 匯出帳戶 金額 匯入帳戶 備註 1 99年4月2日 臺北九信帳戶 21萬元 國泰世華銀行帳戶 繳納林士珍購買房地價金 2 99年5月27日 臺北九信帳戶 41萬2,000元 國泰世華銀行帳戶 繳納林士珍購買房地價金 合計 62萬2,000元